臺灣新北地方法院刑事判決
111年度審金訴字第213號
公  訴  人  臺灣新北地方檢察署檢察官
被      告  陳浚杰






上列被告因違反洗錢防制法等案件，經檢察官提起公訴（110年
度少連偵字第235號），被告於本院準備程序進行中就被訴事實
為有罪之陳述，經本院合議庭裁定由受命法官獨任進行簡式審判
程序，判決如下：
    主  文
乙○○犯三人以上共同詐欺取財罪，處有期徒刑壹年壹月。
    事  實
一、乙○○於民國109年7月間加入真實姓名年籍不詳、即時通訊軟
    體暱稱「叮噹」（下稱「叮噹」）、「胖迪」（下稱「胖迪
    」）、「吉普賽」（下稱「吉普賽」）之成年人及其所屬之
    詐欺集團（下稱本案詐欺集團），擔任持金融卡提領贓款工
    作之車手。乙○○與「叮噹」、「胖迪」、「吉普賽」及本案
    詐欺集團成年成員共同意圖為自己不法之所有，基於三人以
    上共同詐欺取財及洗錢之犯意聯絡，由本案詐欺集團不詳成
    年成員於109年11月10日，透過通訊軟體向甲○○佯稱：可於
    「發現金融」（網址：discoverfs.net）網站申請帳號並投
    資獲利云云，致甲○○陷於錯誤，乃依指示於附表所示匯款時
    間，匯出如附表「匯款金額」欄所示之款項至不知情之陳黃
    郁英申辦之華南銀行帳號000000000000號帳戶（下稱本案人
    頭帳戶）內，其後乙○○即持自本案詐欺集團不詳成年成員處
    取得之本案人頭帳戶金融卡，於附表所示提領時間，在附表
    所示提領地點之自動櫃員機，接續提領如附表「提領金額」
    欄所示之款項，而將甲○○匯入之款項提領一空，再於提領地
    點附近交付予「叮噹」等人所指定之本案詐欺集團不詳成年
    成員，以此方法製造金流斷點，而共同掩飾、隱匿上開犯罪
    所得之去向。嗣甲○○發覺受騙報警處理，經警調閱監視器錄
    影畫面進行比對，始循線查悉上情。
二、案經甲○○訴由新北市政府警察局三峽分局報告臺灣新北地
    方檢察署檢察官偵查起訴。
    理  由
壹、程序方面：
    本件被告乙○○所犯係死刑、無期徒刑、最輕本刑為3年以上
    有期徒刑以外之罪，其於準備程序中就被訴事實為有罪之陳
    述，經法官告知簡式審判程序之旨，並聽取公訴人及被告之
    意見後，依刑事訴訟法第273條之1第1項規定，由本院合議
    庭裁定由受命法官獨任進行簡式審判程序，且依刑事訴訟法
    第273條之2及第159條第2項規定，不適用傳聞法則有關限制
    證據能力之相關規定，合先敘明。
貳、實體方面：
一、上揭犯罪事實，業據被告乙○○於警詢時、偵查中、本院準備
    程序及審理時均坦承不諱，核與證人即告訴人甲○○、證人陳
    黃郁英於警詢中之證述相符，並有被告提領款項之監視器錄
    影畫面截圖照片4張、華南商業銀行股份有限公司109年12月
    7日營通字第1090035254號函附之本案人頭帳戶客戶資料整
    合查詢及台幣帳戶交易明細、告訴人郵局存摺封面及內頁影
    本各1份、告訴人與本案詐欺集團成員間之通訊軟體對話紀
    錄截圖及discoverfs.net網站頁面截圖共9張、臺灣臺北地
    方檢察署110年度偵字第4909號起訴書1份在卷可稽（見110
    年度少連偵字第235號偵查卷一第7、45、242至244頁、偵查
    卷二第41至43、47至48、65至66頁），足認被告之自白與事
    實相符，洵堪採為認定事實之依據。本案事證明確，被告犯
    行堪以認定，應依法論科。
二、論罪科刑：
　㈠被告與本案詐欺集團成員分工合作，由本案詐欺集團不詳成
    員對告訴人施行詐術，待告訴人上當受騙匯款後，再由被告
    持本案人頭帳戶金融卡提領款項後轉交「叮噹」等人指定之
    其他成員，彼此分工，足認其與「叮噹」、「胖迪」、「吉
    普賽」及本案詐欺集團其他成年成員間，係在合同意思範圍
    內，各自分擔犯罪行為之一部，並相互利用他人之行為，以
    達遂行犯罪之目的，是被告自應就所參與犯行，對於全部所
    發生之結果，共同負責。而被告提領詐騙款項後，再將之轉
    交不詳成員，其所為使贓款迂迴層轉，切斷不法所得與犯罪
    者之關聯性，阻礙金流透明、製造金流斷點，致贓款難以追
    查，自該當於洗錢行為無訛。
　㈡是核被告所為，係犯刑法第339條之4第1項第2款之三人以上
    共同詐欺取財罪及洗錢防制法第14條第1項之一般洗錢罪。
　㈢被告與「叮噹」、「胖迪」、「吉普賽」及本案詐欺集團其
    他不詳成年成員，就上揭犯行間，有犯意聯絡及行為分擔，
    皆為共同正犯。
  ㈣被告上開三人以上共同詐欺取財及洗錢之行為，具有局部之
    同一性，應認係以一行為同時觸犯上開三人以上共同詐欺取
    財罪及一般洗錢罪2罪，為想像競合犯，應依刑法第55條規
    定，從一重之三人以上共同詐欺取財罪論處。
　㈤按犯洗錢防制法第14條之罪，在偵查或審判中自白者，減輕
    其刑，洗錢防制法第16條第2項定有明文。次按想像競合犯
    之處斷刑，本質上係「刑之合併」。其所謂從一重處斷，乃
    將想像競合犯組成之評價上數罪，合併為科刑一罪，其所對
    應之刑罰，亦合併其評價上數罪之數法定刑，而為一個處斷
    刑。易言之，想像競合犯侵害數法益者皆成立犯罪，論罪時
    必須輕、重罪併舉論述，同時宣告所犯各罪名，包括各罪有
    無加重、減免其刑之情形，亦應說明論列，量刑時併衡酌輕
    罪部分量刑事由，評價始為充足，然後依刑法第55條前段規
    定「從一重處斷」，非謂對於其餘各罪可置而不論。因此，
    法院決定處斷刑時，雖以其中最重罪名之法定刑，做為裁量
    之準據，惟於裁量其輕重時，仍應將輕罪合併評價在內（最
    高法院108年度台上字第4405、4408號判決意旨參照）。經
    查，被告就其領取贓款及將款項交付予詐欺集團成員，進而
    掩飾犯罪所得去向與所在等事實，於偵查及本院審理時始終
    供述詳實，業如前述，堪認被告於偵查與審判中對所犯一般
    洗錢罪均坦承犯行，本應依洗錢防制法第16條第2項之規定
    減輕其刑，雖因想像競合犯之關係而從一重之三人以上共同
    詐欺取財罪處斷，上開輕罪之減輕其刑事由未形成處斷刑之
    外部性界限，然依前揭說明，仍應於依刑法第57條之規定量
    刑時，併予衡酌此部分減刑事由。
　㈥爰審酌被告正值青年，四肢健全、智識正常，卻不思循正途
    獲取財物，竟為圖一己私利，加入本案詐欺集團參與協力分
    工，以上開方式遂行渠等詐欺行為，貪圖分贓，惡性非輕，
    而被告於本案詐欺集團中擔任車手，雖非直接對告訴人施行
    詐術騙取財物，然被告之角色除供詐騙集團成員遂行詐欺取
    財之行為外，亦同時增加檢警查緝及告訴人求償之困難，危
    害社會秩序不輕，惟念其自始坦承犯行，核與洗錢防制法第
    16條第2項減輕其刑規定相符，並兼衡其素行、分工情形、
    參與程度、告訴人所受損失，及其自陳高職畢業之智識程度
    、入監前從事動物照護員工作、需扶養1名子女之生活狀況
    等一切情狀，量處如主文所示之刑，以資懲儆。
三、不宣告沒收之說明：
    被告供稱未因本案取得任何金錢，卷內復無證據可認被告實
    際上獲有報酬，難認其有犯罪所得，自無從宣告沒收。又本
    案被提領之詐騙款項，均由被告於領取後上繳本案詐欺集團
    不詳成年成員，非屬被告所有，亦非在被告實際掌控中，被
    告就所隱匿之財物不具所有權及事實上處分權，且倘就此部
    分對被告宣告沒收亦有過苛之虞，故不依洗錢防制法第18條
    第1項前段規定宣告沒收。
據上論斷，應依刑事訴訟法第273條之1第1項、第299條第1項前
段，洗錢防制法第14條第1項，刑法第11條前段、第28條、第339
條之4第1項第2款、第55條，刑法施行法第1條之1第1項，判決如
主文。
本案經檢察官丙○○提起公訴，經檢察官高智美到庭執行職務。
中　　華　　民　　國　　111 　年　　11　　月　　30　　日
                  刑事第二十五庭  法  官      曾淑娟
上列正本證明與原本無異。
如不服本判決，應於判決送達後20日內敘明上訴理由，向本院提
出上訴狀（應附繕本），上訴於臺灣高等法院。其未敘述上訴理
由者，應於上訴期間屆滿後20日內向本院補提理由書「切勿逕送
上級法院」。
                                  書記官      王若安
中　　華　　民　　國　　111 　年　　11　　月　　30　　日
附錄本案論罪科刑法條全文：
洗錢防制法第14條
有第2條各款所列洗錢行為者，處7年以下有期徒刑，併科新臺幣
5百萬元以下罰金。
前項之未遂犯罰之。
前二項情形，不得科以超過其特定犯罪所定最重本刑之刑。
　
中華民國刑法第339條之4
犯第339條詐欺罪而有下列情形之一者，處1年以上7年以下有期
徒刑，得併科1百萬元以下罰金：
一、冒用政府機關或公務員名義犯之。
二、三人以上共同犯之。
三、以廣播電視、電子通訊、網際網路或其他媒體等傳播工具，
    對公眾散布而犯之。
前項之未遂犯罰之。

附表
提領帳戶 匯款時間 匯款金額（新臺幣） 提領時間 提領金額（新臺幣） 提領地點 陳黃郁英華南銀行帳號000000000000號帳戶 109年11月17日18時54分許 2萬元 109年11月18日0時1分許 2萬元 新北市○○區○○路0000號全家便利商店中和德民店  109年11月17日18時55分許 2萬元 109年11月18日0時1分許 2萬元   109年11月17日18時57分許 2萬元 109年11月18日0時2分許 2萬元   109年11月17日18時58分許 2萬元 109年11月18日0時2分許 2萬元   109年11月17日18時58分許 2萬元 109年11月18日0時3分許 2萬元